【裁判字號】    90,易,78
【裁判日期】    901015
【裁判案由】    偽造文書
【裁判全文】
臺灣宜蘭地方法院刑事判決                              九十年度易字第七八號
    公  訴  人  臺灣宜蘭地方法院檢察署檢察官
    被      告  丙○○
    被      告  甲○○
右列被告因偽造文書案件，經檢察官提起公訴（八十八年度偵續字第四七號、八十九
年度偵字第一四三五號），本院判決如左：
    主  文
丙○○共同明知為不實事項，而使公務員登載於職務上所掌之公文書，足以生損害於
公眾及他人，處有期徒刑肆月，如易科罰金，以參佰元折算壹日。
甲○○共同明知為不實事項，而使公務員登載於職務上所掌之公文書，足以生損害於
公眾及他人，處有期徒刑參月，如易科罰金，以參佰元折算壹日。緩刑貳年。
    事  實
一、丙○○係坐落在宜蘭縣羅東鎮○○段第一七二地號土地之所有權人，甲○○則係
    與丙○○簽定合建契約而在該土地上具有抵押權之人，丙○○明知其積欠乙○○
    新台幣（下同）二百五十三萬元之債務，為避免其所有之前開土地遭乙○○追償
    ，竟夥同為使合建工程順利進行而使債權獲得擔保之甲○○，共同基於使公務員
    登載不實事項之犯意聯絡，明知其二人間並無買賣關係，於民國八十六年八月十
    二日由丙○○以買賣為由，申請將所有前述第一七二地號土地所有權移轉登記予
    甲○○，由地政機關承辦人員受理後將此不實事項登載於具有公示效力之土地登
    記簿上，足以生生損害於乙○○及地政機關對於不動產登記制度管理之正確性。
    嗣後丙○○、甲○○再共同將合建完畢後之土地及建物出賣予第三人，而為乙○○知悉後始查獲上情。
二、案經被害人乙○○訴請臺灣宜蘭地方法院檢察署檢察官偵查起訴。
    理  由
一、訊據被告丙○○、甲○○對於右述時間辦理前開地號土地所有權之移轉登記之事
    實固不否認，然矢口否認涉有使公務員登載不實之犯行，被告丙○○辯稱：我與
    被告甲○○是合建關係，他是土地的抵押權人，我賣他土地是因為我向別人借錢
    沒有辦法還錢，為了怕房子沒有辦法蓋下去，所以把土地移轉登記給他好讓他去
    貸款，我都是交給我女兒去辦，但是我女兒已經過世了，我不知道會變成這樣云
    云。被告甲○○則辯稱：一開始我是要承攬被告丙○○的土地工程，但是因為土
    地被法院查封，錢也投資下去，我就和她轉為合建關係方式建設，起造人是丙○○，土地的部分就轉由登記在我名下，我是為了求得擔保，並且我是第三順位抵
    押權人，這是被查封後我們共同說好登記在我名下的，我為了讓工程順利進行，
    才辦移轉登記，我都交給鄭代書去辦，他跟我說要這樣方式去辦，我有借丙○○
    錢，我後續也有把錢交給她，房子蓋完後連土地我們就當作共同出賣人賣給第三
    人云云。
二、經查：
（一）被告丙○○確實有積欠二百五十三萬元之債務，業據告訴人乙○○指訴在卷，
      並有其提出之債務協議書影本在卷可稽，又被告丙○○確實有於八十六年八月
      十二日將前述土地所有權轉讓給與其有合建關係並為該土地抵押權人被告甲○○之事實，業據被告二人坦承在卷，且有被告二人所簽之房屋起造協議書及該
      地號土地之土地登記簿謄本附卷可參。
（二）經本院函查銳豐實業股份有限公司（下稱銳豐公司），該公司回函表示：被告
      甲○○於八十六年七月一日以渠已向被告丙○○購得宜蘭縣羅東鎮○○段一七
      二地號土地為由，將該土地以附買回約定方式售予銳豐公司，銳豐公司分別於
      八十六年七月二十八日支付三百五十萬元，於八十六年八月二十日支付二百九
      十萬元，及於八十六年八月二十一日支付二百六十萬元；又被告丙○○於八十
      六年十月二十八日以渠為前述地號土地上建築執照之起造人，將所取得之建物
      六戶亦以附買回方式售予銳豐公司，銳豐公司分別於八十六年十月二十九日支
      付三百五十萬元，八十七年一月十五日支付一百五十萬元，八十七年六月十日
      支付二百萬元，此有該公司回函二份及所附土地預定買賣合約書、不動產預定
      買賣合約書、相關之支票、收據影本資料在卷可參，依照前述土地合約書之債
      務人係被告甲○○、連帶保證人係被告丙○○，而不動產預定買賣合約書之債
      務人係被告丙○○、連帶保證人係被告甲○○，顯見被告二人自始至終，均是
      基於合建關係而互為土地、建物之連帶保證人，其利害關係彼此一致，被告丙○○將土地形式上移轉登記給被告甲○○，並非真正具有民法上買賣契約移轉
      土地所有權之意思，而係為了避免前述土地遭到債權人追償之考量，被告二人
      以此不實事項使地政機關之承辦人員登載於具有公示效力之土地登記簿上，已
      使土地登記公示制度保障交易安全及善意第三人之目的遭到破壞。
（三）至被告丙○○辯稱：係單純為了方便貸款、事情都交由過世之女兒代辦云云；
      被告甲○○辯稱：買賣有支付價金，都是委由代書辦理云云。惟查：被告丙○○於偵查中陳稱：土地過戶給甲○○是要讓他貸款，因為銳豐公司查到我的不
      動產有被查封，且年齡太大，所以沒有貸給我，後來我跟銳豐公司說將我土地
      過戶給甲○○貸款，銳豐公司便把九百萬元撥下來等語；被告甲○○於偵查時
      陳稱：丙○○是拒絕往來戶，且她年齡太大，所以用我名義貸款，當初為了我
      在土地上第三胎能受清償，才會將土地過戶給我等語，於本院九十年五月三日
      訊問時則稱：起造人是被告丙○○，土地部分就轉由登記在我名下，我是為了
      求得擔保，並且我是第三順位抵押權人等語，當初也是我拿錢撤銷查封的，因
      為要先繳錢才能過戶，我要求登記在我名下，只是要擔保我的工程順利及債權
      等語，顯見彼等二人亦自承將土地過戶係為了使被告甲○○債權獲得確保之手
      段，並非真正之買賣關係。況被告二人之間之土地移轉登記之時間係八十六年
      八月十二日，然早於八十六年七月十一日該土地業由被告丙○○作為義務人，
      被告丙○○、甲○○作為債務人，設定本金最高限額抵押權一千零八十萬元予
      銳豐公司，而銳豐公司亦於八十六年七月二十八日已支付第一筆貸款三百五十
      萬元，此有前述土地登記謄本及銳豐公司回函可資參照，顯見即使被告丙○○
      尚未將土地移轉登記給被告甲○○之前，銳豐公司已經撥款並設定最高限額抵
      押權，是被告二人辯稱被告丙○○債信不佳、年齡太大，無法向銳豐公司取得
      貸款云云，要屬事後卸責之詞，不足採信。是本件事證明確，被告二人犯行已
      堪認定。至被告甲○○要求再傳訊承辦代書為證人，本院認為核與本案犯罪是
      否成立並無關連，並無傳訊之必要，附此敘明。
三、核被告二人所為，均係犯刑法第二百十四條使公務員登載不實之罪名。被告二人
    之間，有犯意聯絡及行為分擔，均應論以共同正犯。爰審酌被告丙○○為了避免
    土地遭到追償而為本件犯行之情、對於告訴人及不動產登記公示制度所生之危害
    、尚未清償積欠告訴人之債權、否認犯行及犯罪後態度等一切情狀，另審酌被告
    甲○○係為了使自己之債權獲得清償始為本件犯行之情、對於不動產登記公示制
    度所生之危害、否認犯行及犯罪後態度等一切情狀，分別量處如主文所示之刑，
    又被告二人犯罪後，刑法第四十一條第一項之規定，業於九十年一月十日修正，
    犯最重本刑為五年以下有期徒刑以下之罪，而受六個月以下有期徒刑或拘役之宣
    告，因身體、教育、職業、家庭之關係或其他正當事由，執行顯有困難者得易科
    罰金，並自同年一月十二日生效，爰依刑法第二條第一項前段規定，適用修正後
    裁判時之規定並均諭知易科罰金之折算標準。查被告甲○○前未曾受有期徒刑以
    上刑之宣告，此有台灣高等法院檢察署刑案紀錄簡覆表在卷可憑，其因一時失慮
    ，致為本件犯行，且並無證據足以證明其知悉被告丙○○積欠告訴人債務之事，
    其惡性並非重大，經此偵審教訓，當知所警惕，信無再犯之虞，本院認對其所宣
    告之刑以暫不執行為適當，爰併予宣告緩刑二年，以啟自新。
據上論斷，應依刑事訴訟法第二百九十九條第一項前段，刑法第二條第一項前段、第
二十八條、第二百十四條、第四十一條第一項，罰金罰鍰提高標準條例第一條前段、
第二條，判決如主文。
本案經檢察官廖允松到庭執行職務。
中      華      民      國      九十      年      十      月    十五    日
                                  臺灣宜蘭地方法院刑事第二庭
                                          法  官
右正本證明與原本無異。
如不服本判決，應於判決送達後十日內，向本院提出上訴狀。
                                          書記官
中    華    民    國      八十        年              月               日
附錄法條
刑法第二百十四條


司法院資訊處製作；財團法人民間司法改革基金會備份。
